【裁判字號】    88,易,4621
【裁判日期】    890407
【裁判案由】    區域計劃法
【裁判全文】
臺灣板橋地方法院刑事判決                        八十八年度易字第四六二一號
    公  訴  人  臺灣板橋地方法院檢察署檢察官
    被      告  丙○○
                甲○○
                丁○○
                乙○○○
右列被告等因違反區域計畫法案件，經檢察官提起公訴（八十八年度偵字第一九二七
六號），本院判決如左：
    主  文
丙○○、甲○○、丁○○、乙○○○均無罪。
    理  由
一、公訴意旨略以：被告丙○○、甲○○、丁○○、乙○○○（起訴書當事人欄誤植
    為鄭呂美麗）均係坐落台北縣三峽鎮○○段紫微小段一九０之三五地號土地之所
    有權人，明知該筆土地業經台北縣政府公告編定為山坡地保育區林業用地，非經
    主管機關之許可，不得為林業用途以外之使用，竟於民國八十八年一月某日起，
    遭人任意傾倒廢棄物，嗣經台北縣政府於八十八年三月十五日以八八北府地四字
    第九０七九二函令土地所有權人即丙○○、甲○○、丁○○、乙○○○於文到後
    十五日內恢復土地原狀使用，詎屆期經台北縣三峽鎮公所查報，仍未恢復土地原
    狀使用，因認被告四人違反犯區域計畫法第十五條第一項、第二十一條規定，涉
    犯同法第二十二條不依限變更土地使用恢復土地原狀之罪嫌。
二、按犯罪事實應依證據認定之，無證據不得推定其犯罪事實；又不能證明被告犯罪
    者，應諭知無罪之判決；刑事訴訟法第一百五十四條、三百零一條第一項分別定
    有明文。又認定不利於被告之事實，須依積極證據，苟積極證據不足為不利被告
    事實之認定時，即應為有利於被告之認定，更不必有何有利之證據；另事實之認
    定，應憑證據，如未能發現相當證據，或證據不足以證明，自不得以推測或擬制
    之方法，以為裁判基礎；最高法院分別著有三十年上字第八一六號、四十年台上
    字第八六號判例可資參照。又，行為非出於故意或過失者，不罰；過失行為之處
    罰，以有特別規定者，為限；刑法第十二條亦定有明文。復按區域計畫法公告實
    施後，不屬區域計畫法第十一條之非都市土地，應由有關直轄市或縣（市）政府
    ，按照非都市土地分區使用計畫，製定非都市土地使用分區圖，並編定各種使用
    地，報經上級主管機關核備後，實施管制，變更之程序亦同，其管制規則，由中
    央主管機關定之；違反前開規定管制使用土地者，該管直轄市、縣（市）政府得
    限期令其變更使用或拆除其建物恢復原狀；又違反前項規定不依限變更土地使用
    或拆除建築物恢復土地原狀者，除依行政執行法辦理外，並得處六個月以下有期
    徒刑、拘役或科三千元以下罰金；區域計畫法第十五條第一項、第二十一條、第
    二十二條分別定有明文。易言之，區域計畫法第二十二條之規定，必須以行為人
    故意違反同法第十五條第一項直轄市、縣（市）政府對非都市土地之分區使用管
    制而使用土地，經該管縣市政府依同法第二十一條規定限期令其變更使用或拆除
    其建築物恢復原狀，而不依限變更土地用或拆除建築而恢復土地原狀，為其構成
    要件。
三、訊據被告丙○○、甲○○、丁○○、乙○○○固坦承上開土地係渠等所共有，遭
    人棄置廢棄物，台北縣政府曾以八八北府第四字第九０七九二函令渠等於文到後
    十五日內恢復土地原狀使用，惟上開土地迄未恢復原狀等情，惟均堅決否認有違
    反區域計畫法之犯行，並辯稱：上開土地上之廢棄物不是伊四人所傾倒的，伊四
    人事先均不知情，經鎮公所通知後，伊四人才知道上開土地被傾倒垃圾，後來伊
    等請求鎮公所派清潔隊處理，但清潔隊表示這是私人土地無法處理；鎮○○○○○道路拓寬經過上開土地，致遭人任意傾倒廢棄物，渠等不可能每天二十四小時
    在該處站崗，如往後再遭人偷倒垃圾，仍要伊四人負責清理，否則即以區域計畫
    法處罰，實非公平等語。
四、本件台北縣三峽鎮○○段紫微小段一九０之三五地號土地經公告編定為山坡地保
    育區林業用地，屬被告四人所共有，該筆土地上有廢棄物棄置，經台北縣政府於
    八十八年三月十五日以八八北府地四字第九０七九二函令土地所有權人即被告甲○○、丙○○、丁○○、乙○○○於文到後十五日內恢復土地原狀使用，惟屆期
    經台北縣三峽鎮公所查報，仍未恢復土地原狀之事實，有土地登記謄本、台北縣
    三峽鎮公所八十八年四月二十日八八北縣峽民字第四八九一號函及所附照片二張
    、台北縣政府八十八年三月十五日八八北府地四字第九０七九二號函、掛號郵件
    收件回執、台北縣政府八十八年十月二十日八八北府地四字第三九八九六九號函
    所附現場照片二張等件在卷可稽，固堪信為真實。然查上開土地上之廢棄物並非
    被告四人所傾倒，而係遭不詳姓名年籍之人士所任意傾倒等情，業經臺北縣政府
    明在卷，有該府八十八年四月二十三日八八北府地四字第一四九０七０號函一
    紙附卷可稽；台北縣三峽鎮公所於八十八年一月十九日檢查結果亦認上開土地係
    「被不明人士任意傾倒些微廢棄物，非土地所有人允諾」，有該所八十八年三月
    六日八七北縣峽民字第三六二三號函所附非都市土地違反使用編定檢查及處理表
    一紙在卷足按；即公訴人亦認定上開土地上之廢棄物為他人所棄置，非被告等四
    人所丟棄；此外查無其他積極證據足資證明被告四人有於上開土地傾倒廢棄物之
    行為；是被告四人辯稱上開土地上之廢棄物非伊四人所棄置，而係遭他人任意傾
    倒等語，洵堪採信。從而，被告四人既未故意違反區域計畫法第十五條第一項關
    於上開非都市土地之分區使用管制而使用土地（傾倒廢棄物），依上開說明，被
    告四人之行為即與區域計畫法第二十二條之構成要件未合。揆諸首揭法條規定，
    本件不能證明被告四人犯罪，自應諭知渠四人均無罪之判決。
據上論斷，應依刑事訴訟法第三百零一條第一項，判決如主文。
本案經檢察官李海龍到庭執行職務。
中      華      民      國      八十九      年    四    月七      日
                                  臺灣板橋地方法院刑事第三庭
                                          法  官  樊 季 康
右正本證明與原本無異。
如不服本判決，應於判決送達後十日內，向本院提出上訴狀。
                                          書記官  馬 秀 芳
中      華      民      國      八十九      年    四    月      十三    日


司法院資訊處製作；財團法人民間司法改革基金會備份。
